臺灣板橋地方法院民事裁定　九十一年度全聲字第一八九號
　　聲　請　人
　　即 債 務人　乙○○
　　即 債 權人　甲○○
右當事人間假扣押事件，債務人聲請撤銷假扣押，本院裁定如左：
    主      文
聲請駁回。
聲請程序費用由聲請人負擔。
    理      由
一、聲請意旨略以：聲請人於民國九十年七月十日接獲本院九十年度裁全速字第四四
    六六號民事裁定，並遭本院查封聲請人所有門牌號碼台北縣板橋市○○路六七巷
    三三號十二樓之建物及基地，經其聲請本院以九十年度聲字第一一四０號民事裁
    定命相對人應於七日內向管轄法院起訴，相對人乃向本院提起本案訴訟，嗣該件
    訴訟業經本院九十一年度家訴字第四號判決駁回在案，其假扣押之情事已有變更
    ，為此依民事訴訟法第五百三十條第一項之規定，狀請撤銷假扣押等語。
二、按假扣押之原因消滅或其他命假扣押之情事變更者，債務人固得依民事訴訟法第
    五百三十條第一項規定聲請法院撤銷假扣押裁定，惟該條所稱之「假扣押之原因
    消滅」者，係指債權人於聲請假扣押時，所主張之假扣押原因，已無日後不能強
    制執行或甚難執行之虞，或以應在外國為強制執行，現已得於國內強制執行等是
    ；又該所謂之「命假扣押之情事變更」者，則指債權人依假扣押保全執行之請求
    已歸消滅或經本案判決予以否認，或已喪失其請求假扣押之權利等情形而言（最
    高法院八十八年度台抗字第二一七號裁判意旨參照）。又假扣押保全執行之請求
    經本案判決否認時，法院固得斟酌情形認為命假扣押之情事有所變更，惟假扣押
    之情事是否確有變更，法院仍應斟酌客觀情事妥為裁量，非謂依假扣押保全執行
    之請求一經本案判決駁回，即一律須認命假扣押之情事有所變更而應為撤銷假扣
    押之裁定；且債權人所受敗訴之本案判決，須從形式上加以觀察，倘債權人之本
    案請求顯無理由，縱將來起訴亦不至變更者，始得謂為命假扣押之情事確已變更
    （臺灣高等法院八十六年度抗字第一九二五號裁定意旨參看）。
三、查本件相對人（即債權人）前於本院九十年度裁全字第四四六六號假扣押事件主
    張其與本件聲請人（即債務人）為夫妻，於八十七年十二月十七日合資購買門牌
    號碼台北縣板橋市○○路六七巷三三號十二樓之房屋乙棟，該屋係登記聲請人名
    下，惟以相對人名義貸款新臺幣（下同）三百八十萬元，因聲請人有脫產之虞，
    故表明願供擔保，聲請於一百八十萬元範圍內假扣押聲請人之財產等語。嗣本院
    於九十年六月二十日裁定准於相對人以六十萬元為聲請人供擔保後，得對於聲請
    人之財產在一百八十萬元之範圍內，予以假扣押；聲請人以一百八十萬元為相對
    人供擔保後，得免為或撒銷前項假扣押。嗣於上開假扣押裁定執行後，聲請人具
    狀聲請命相對人於一定期間內起訴，經本院於九十年十二月六日以九十年度聲字
    第一一四０號裁定命相對人應於該裁定送達後七日內，就其欲保全執行之請求向
    管轄法院起訴，相對人遂於期限內向本院提起訴訟（九十一年度家訴字第四號）
    ，請求宣告兩造間改為分別財產制；聲請人應將特定不動產移轉登記與相對人所
    有，並應給付相對人一百萬元及法定遲延利息。上開訴訟，業經本院於九十一年
    四月二十五日宣示判決，諭知相對人與聲請人間之夫妻財產制改用分別財產制，
    並駁回相對人其餘之訴及假執行之聲請。兩造收受上開判決後，並未提起上訴，
    該判決業已確定等情，此經本院調閱九十年度裁全速字第四四六六號假扣押卷、
    九十年度聲字第一一四０號限期起訴卷及九十一年度家訴字第四號剩餘財產分配
    卷查核無訛。
四、上開本院九十一年度家訴字第四號民事判決，固駁回相對人請求移轉特定不動產
    所有權登記及給付一百萬元暨利息之聲請，惟其駁回理由無非係認：「本件兩造
    既未以契約訂立夫妻財產制，原即應以法定財產制（即聯合財產制）為其夫妻財
    產制，則剩餘財產之分配，自應於聯合財產關係消滅時，計算夫妻現存財產之價
    值，扣除聯合財產關係存續中之債務後，如有剩餘，始得請求分配其差額。而兩
    造原有之法定財產制即聯合財產關係之消滅，雖本件准予該原告之請求准為宣告
    改依分別財產制，仍須該本案形成之訴判決確定，始發生消滅原有法定財產，而
    形成分別財產之效力。亦即本件兩造間之聯合財產關係，亦有待於宣告分別財產
    之本案判決確定始生消滅之效力，在此之前，兩造現存原有財產之價值及其負債
    情形，均處於變動之不確定狀態，尚無從計算其有無剩餘及剩餘差額為若干，是
    原告在該聯合財產關係尚未消滅確定前（即宣告分別財產確定前），即請求分配
    剩餘財產差額，遽為該訴請被告應將系爭原告聲明所示房屋之分配移轉登記其所
    有，並再命被告補償原告一百萬元，於法自非有據，難以准許」，其顯未否認相
    對人剩餘財產分配請求權之存在，僅認須於該件宣告分別財產制之判決確定後始
    得向聲請人行使而已。又上開宣告分別財產制之判決既已確定，兩造原有之聯合
    財產關係已告消滅，相對人主張於婚姻關係存續中合資購屋，房屋登記聲請人名
    下，倘相對人再另訴向聲請人請求依民法第一千零三十條之一第一項前段分配剩
    餘財產，是否必然敗訴，不能無疑。此外，相對人再另訴請求分配剩餘財產者，
    亦與其先前聲請假扣押之原因相符，足認本件尚無假扣押原因消滅或其他命假扣
    押情事變更之情形。況本院前依聲請人之聲請限期命相對人起訴，經相對人提起
    訴訟後，復認該件宣告兩造改採分別財產制之判決確定前，相對人尚不得請求分
    配財產，倘若聲請人得憑持上開相對人部分敗訴之判決聲請撤銷假扣押，無異否
    定此類型之請求權得事先保全強制執行，顯非適宜。綜上，本院認本件假扣押之
    原因尚未消滅，其命假扣押之情事亦未變更，聲請人聲請撤銷，尚嫌無據，不應
    准許。
五、依民事訴訟法第九十五條、第七十八條，裁定如主文。
中　　　華　　　民　　　國　　九十一　　年　　十　　月　　　二十八　　　日
                                  臺灣板橋地方法院民事第三庭
~B法      官　朱嘉川
右為正本係照原本作成。
如對本裁定抗告，須於裁定送達後十日內向本院提出抗告狀。
中　　　華　　　民　　　國　　九十一　　年　　十　　月　　　二十八　　　日
~B法院書記官　馬文慶
